【裁判字號】    98,交聲,3936
【裁判日期】    981204
【裁判案由】    交管條例聲異
【裁判全文】
臺灣板橋地方法院交通事件裁定        98年度交聲字第3936號
原處分機關  交通部公路總局臺北區監理所板橋監理站
異  議  人
即受處分人  甲○○
上列受處分人因違反道路交通管理處罰條例案件，對於交通部公
路總局臺北區監理所板橋監理站民國98年10月15日所為之處分（
原處分：板監裁字第裁41-C00000000號），聲明異議，本院裁定
如下：
    主  文
原處分撤銷。
甲○○汽車駕駛人，駕駛汽車經測試檢定酒精濃度超過規定標準
，應吊扣重型機車駕駛執照壹年，並應接受道路交通安全講習。
    理  由
一、原處分意旨略以：異議人即受處分人甲○○於民國98年3 月
    16日18時10分許，騎乘車號PNR-493 號重型機車行經臺北縣
    永和市○○街34巷時，經警攔停並於同日18時26分許施以酒
    精濃度測試，測得其呼氣酒精濃度達每公升0.59毫克，警方
    即製作舉發違反道路交通管理事件通知單（下稱舉發通知單
    ）予以舉發，復經交通部公路總局臺北區監理所板橋監理站
    製作板監裁字第裁41-C00000000號違反道路交通管理事件裁
    決書，以異議人駕車酒精濃度超過規定標準（每公升0.55毫
    克以上）為由，裁處異議人罰鍰新臺幣（下同）4 萬5 千元
    、吊扣駕駛執照12個月及應參加道路交通安全講習等語。
二、聲明異議意旨略以：異議人當時是路邊停車，並非騎車時酒
    駕被取締，不算酒後駕車，且本案業經檢察官為緩起訴處分
    確定，緩起訴期間為1 年，異議人已履行緩起訴之條件（立
    悔過書並向國庫支付1 萬元），不知何故又被監理所一罪二
    罰，異議人薪資微薄、家境清寒，家中有父母小孩要扶養，
    已對犯行深表悔悟，故聲明異議，請求取消處罰等語。
三、按汽車（依道路交通管理處罰條例第3 條第8 款規定，包括
    機器腳踏車）駕駛人，駕駛汽車經測試檢定，酒精濃度超過
    規定標準者，處1 萬5 千元以上6 萬元以下罰鍰，並當場移
    置保管其車輛及吊扣其駕駛執照1 年；因而肇事致人受傷者
    ，並吊扣其駕駛執照2 年；致人重傷或死亡者，吊銷其駕駛
    執照，並不得再考領。上開情形，駕駛人並應接受道路交通
    安全講習。道路交通管理處罰條例第35條第1 項第1 款、第
    24條第1 項第2 款分別定有明文。再按行政罰法第26條規定
    ：「一行為同時觸犯刑事法律及違反行政法上義務規定者，
    依刑事法律處罰之。但其行為應處以其他種類行政罰或得沒
    入之物而未經法院宣告沒收者，亦得裁處之。前項行為如經
    不起訴處分或為無罪、免訴、不受理、不付審理之裁判確定
    者，得依違反行政法上之義務規定裁處之。」同法第1 條規
    定：「違反行政法上義務而受罰鍰、沒入或其他種類行政罰
    之處罰時，適用本法。但其他法律有特別規定者，從其規定
    。」而上開道路交通管理處罰條例第35條第1 項第1 款規定
    ，係對行為人違反行政法上義務規定之裁處，且該條例關於
    一行為同時觸犯刑事法律及違反行政法上義務規定者，並無
    特別規定，故若汽車駕駛人一個酒後駕駛汽車行為，經測試
    檢定酒精濃度超過規定標準，而同時涉有刑法第185 條之3
    公共危險罪嫌時，道路交通管理處罰機關除有行政罰法第26
    條第1 項但書得處以其他種類行政罰者之情形，得裁處其他
    種類行政罰外，關於罰鍰部分，即應依上開行政罰法第26條
    及道路交通管理處罰條例第10條規定移送地方法院檢察署處
    理，除於移送後再有上開行政罰法第26條第2 項得依違反行
    政法上義務規定裁處之情形外，即不得逕依道路交通管理處
    罰條例第35條第1 項第1 款規定，裁處行為人罰鍰之行政罰
    。
四、經查：
  (一)異議人於98年3 月16日17時30分許，在臺北縣永和市○○街
    友人住處與友人一起飲酒後，於同日18時許騎乘車號PNR-49
    3 號重型機車上路行駛，欲前往臺北縣永和市○○路某處，
    同日18時10分許途經臺北縣永和市○○街34巷13號前時，經
    警攔停並於同日18時26分許施以酒精濃度測試，測得其呼氣
    酒精濃度達每公升0.59毫克之事實，業據異議人於98年3 月
    16日警詢時及98年4 月15日臺灣板橋地方法院檢察署檢察事
    務官詢問時坦承在卷，並有呼氣酒精濃度測試值表1 份附卷
    可稽；又警方因而於98年3 月16日製作舉發通知單予以舉發
    之事實，亦有該舉發通知單1 份在卷可憑，均堪認屬實，是
    異議人確有於上開時、地駕車酒精濃度超過規定標準（每公
    升0.59毫克）之違規行為無疑。異議人辯稱其不算酒後駕車
    云云，並不足採。
  (二)惟異議人上開酒後駕車之行為因涉犯刑法第185 條之3 公共
    危險罪，業經移送臺灣板橋地方法院檢察署處理，並經該署
    檢察官於98年4 月21日以98年度偵字第9078號為緩起訴處分
    （緩起訴期間為1 年），依職權送再議後，於同年5 月15日
    駁回再議確定，緩起訴期間目前尚未屆滿，此有上開緩起訴
    處分書、臺灣高等法院檢察署處分書、臺灣高等法院被告前
    案紀錄表各1 份在卷可按。故異議人上開酒後駕車經測試檢
    定酒精濃度超過規定標準之行為，顯然係一行為同時觸犯刑
    事法律及違反行政法上義務規定者，而有行政罰法第26條規
    定之適用，原處分機關除依該條第1 項規定但書得處以其他
    種類行政罰外，應依道路交通管理處罰條例第10條規定，將
    異議人移送該管地方法院檢察署處理，而不得逕予裁處罰鍰
    之處罰。又緩起訴處分之受處分人於緩起訴期間內，若有刑
    事訴訟法第253 條之3 第1 項規定之情形，檢察官尚得依職
    權撤銷原處分，繼續偵查或起訴，是於緩起訴之猶豫期間內
    ，受處分人之刑事訴追程序仍未終局確定，必須受檢察官持
    續觀察，其緩起訴處分一但經檢察官撤銷，並依法追訴，法
    院仍得依審理結果，為受處分人有罪科刑之裁判，另受處分
    人先前所繳納之緩起訴處分金，依刑事訴訟法第253 條之3
    第2 項規定，乃不得請求返還或賠償。則於緩起訴期間尚未
    屆滿前，受處分人之「刑事法律處罰」即未確定，其隨時有
    遭撤銷緩起訴處分再受刑事追訴之風險，行政機關自不得於
    此時逕行裁處罰鍰，以免受處分人受有一事二罰之危險，此
    時亦無從依道路交通管理處罰條例第35條第8 項之規定，比
    較（刑事）裁判確定之罰金金額是否不足「違反道路交通管
    理事件統一裁罰基準表」所訂最低罰鍰基準規定，從而，依
    行政罰法第26條之立法意旨，在緩起訴處分尚未實質確定前
    （即緩起訴期間屆滿而未經撤銷前），行政機關尚無得為罰
    鍰部分行政裁罰之餘地，故原處分機關逕對異議人為上開罰
    鍰之處罰，尚有未合。
  (三)另異議人上開酒後駕車違反道路交通管理處罰條例第35條第
    1 項第1 款之行為，應吊扣其重型機車駕駛執照（異議人曾
    於81年2 月24日考領重型機車駕駛執照，目前有效日期至99
    年9 月2 日，此有交通部公路總局臺北區監理所板橋監理站
    98年11月20日北監板二字第0980004806號函在卷可考）並施
    以道路交通安全講習，已如前述，該項吊扣駕駛執照及講習
    均屬行政罰法第26條第1 項但書所規定之「其他種類行政罰
    」，自無一事不二罰之適用，仍得與刑事處罰同時裁處之。
五、綜上所述，原處分機關以異議人駕車酒精濃度超過規定標準
    為由，對其裁處罰鍰，尚有違誤，異議人以不能一事二罰為
    由提出本件聲明異議，非無理由（惟若上開緩起訴期間屆滿
    而緩起訴處分未經撤銷，或緩起訴處分經撤銷且異議人經法
    院判決確定後，如有道路交通管理處罰條例第35條第8 項之
    情形者，原處分機關自得依該條項規定，另行裁處異議人繳
    納不足最低罰鍰部分之金額），本院自應撤銷原處分，僅就
    吊扣駕駛執照及接受道路交通安全講習部分，依道路交通管
    理處罰條例第35條第1 項第1 款、第24條第1 項第2 款規定
    ，諭知異議人如主文第2 項所示之處罰，以期適法。
六、依道路交通案件處理辦法第20條前段，裁定如主文。
中    華    民    國    98    年    12    月    4     日
                        交通法庭  法  官  楊筑婷
以上證明與原本無異。
如不服本裁定，應於裁定送達後5 日內，向本院提出抗告狀。
中    華    民    國    98    年    12    月    4     日
                                  書記官  傅淑芳

司法院資訊處製作；財團法人民間司法改革基金會備份。
